臺灣臺中地方法院刑事判決
110年度交訴字第82號
公  訴  人  臺灣臺中地方檢察署檢察官
被      告  陳順隆


上列被告因肇事逃逸等案件，經檢察官提起公訴（110年度偵字
第5818號），本院判決如下：
    主    文
陳順隆駕駛動力交通工具發生交通事故，致人傷害而逃逸，處有
期徒刑陸月，如易科罰金，以新臺幣壹仟元折算壹日。緩刑貳年
，並應於緩刑期間內接受受理執行之地方檢察署所舉辦之法治教
育參場次，緩刑期間付保護管束。
    犯罪事實
一、陳順隆於民國109年11月9日19時許，無駕駛執照騎乘車牌號
    碼000-0000號普通重型機車，沿臺中市太平區成功東路往中
    平路方向行駛，於同日19時52分許，途經臺中市太平區建興
    路與成功東路口，本應注意車前狀況並隨時保持必要之安全
    措施，而依當時情形，天候為晴，夜間有照明，路面乾燥無
    缺陷或障礙物，視距良好，並無不能注意情事，竟疏未注意
    及此，適其前方有巫嘉祥騎乘車牌號碼000-000號普通重型
    機車正欲左轉行駛，陳順隆因有上述過失，致其所騎乘之車
    牌號碼000-0000號普通重型機車與巫嘉祥之車牌號000-000
    號普通重型機車發生碰撞，巫嘉祥因而受有左側小腿挫傷、
    左側小腿擦傷等傷害（陳順隆所犯過失傷害部分，由本院另
    為公訴不受理判決）。詎陳順隆明知發生交通事故致巫嘉祥
    受傷後，竟基於肇事逃逸之犯意，並未停留現場等候警方處
    理或對巫嘉祥為必要之救護，即逕行駕駛前開普通重型機車
    離開肇事現場而逃逸。嗣經員警循線追查，查悉上情。
二、案經巫嘉祥訴由臺中市政府警察局太平分局報告臺灣臺中地
    方檢察署檢察官偵查起訴。　
    理    由
一、本判決以下引用被告陳順隆以外之人於審判外之陳述，檢察
    官、被告均不爭執其證據能力，且迄至言詞辯論終結前亦未
    聲明異議，本院審酌上開陳述作成之情況並無違法不當之情
    形或證明力明顯過低之瑕疵，爰依刑事訴訟法第159條之5第
    1項及第2項規定，認均得為證據。再本判決以下引用之非供
    述證據，檢察官、被告均未表示排除此部分證據之證據能力
    ，本院審酌並無證據證明前開非供述證據係公務員違背法定
    程序所取得，亦無顯不可信之情況與不得作為證據之情形，
    爰依刑事訴訟法第158條之4規定反面解釋、第159條之4規定
    ，認均得為證據。
二、認定事實所憑證據及理由：
    訊據被告固坦承於上開時間、地點，無駕駛執照騎乘機車與
    告訴人巫嘉祥發生車禍，且被告於肇事後，未待員警到場處
    理即騎乘機車離去之事實，惟矢口否認有何肇事致人受傷逃
    逸之犯行，辯稱：我不知道告訴人要報警，因為我母親生病
    ，我急著回家，才沒有留在現場云云。經查：
㈠、被告於上開時間、地點，無駕駛執照騎乘機車與告訴人發生
    車禍之事實，為被告供承在卷（見本院卷第31頁），核與證
    人即告訴人巫嘉祥於警詢、偵訊及本院審理時證述（見偵卷
    第21至24頁、第95至98頁、本院卷第53至59頁）之內容相符
    ，並有道路交通事故現場圖、道路交通事故調查報告表㈠、㈡
    （見偵卷第39至43頁)、臺中市政府警察局交通事故補充資
    料表、舉發違反交通管理事件通知單、車號查詢機車車籍資
    料表、個人駕照資料查詢結果（見偵卷第71至75頁）、監視
    器翻拍截圖（見偵卷第29至35頁)、現場照片、車損照片（
    見偵卷第53至59頁、第63至69頁)在卷可參；而告訴人因上
    開交通事故，受有左側小腿挫傷、左側小腿擦傷乙節，業經
    證人巫嘉祥於警詢、偵訊及本院審理時證述明確（見偵卷第
    22頁、第97頁、本院卷第58頁)，並有長安醫院診斷證明書
    （見偵卷第25頁）、傷勢照片（見偵卷第61頁）在卷可稽，
    且為被告所不爭執，此部分事實先堪認定。
㈡、本案交通事故發生之經過，業據證人巫嘉祥於警詢、偵訊及
    本院審理時一致指訴：於109年11月9日19時52分許，我騎乘
    機車沿成功東路左轉建興路，轉到路口時，遭被告騎乘機車
    從後面撞上我的左車身，導致我左腳遭被告機車前輪撞挫傷
    等語（見偵卷第22頁、第96至97頁、本院卷第57至58頁），
    被告於警詢時亦不否認：我當時看見告訴人機車時，因來不
    及煞車而發生碰撞等語（見偵卷第18頁），再據現場監視器
    翻拍照片顯示，告訴人機車行至路口正要左轉之際，遭被告
    機車自後方撞上告訴人機車左側車身等情，有監視器翻拍照
    片在卷可佐（見偵卷第29至35頁），可見被告騎乘機車從後
    方撞及在前方正要左轉之告訴人機車，應可認定。
㈢、按汽車駕駛執照為駕駛汽車之許可憑證，由駕駛人向公路監
    理機關申請登記，考驗及格後發給之。汽車駕駛人經考驗及
    格，未領取駕駛執照前，不得駕駛汽車；汽車行駛時，駕駛
    人應注意車前狀況，並隨時採取必要之安全措施。道路交通
    安全規則第50條第1項、第94條第3項分別訂有明文。本案被
    告無駕駛執照，猶騎乘機車上路，已有不該，且本應車前狀
    況，並隨時採取必要之安全措施，而依當時情形並無不能注
    意之情事，竟疏未注意及此，撞及前方正要左轉之告訴人機
    車，被告對於本案車禍事故之發生顯有過失，亦堪認定。
㈣、再者，證人巫嘉祥於偵訊、本院審理時均證稱：當下我有跟
    被告說我的腳有點擦傷等語（見偵卷第97頁、本院卷第58頁
    ），對此被告於本院準備程序時亦自承：告訴人有跟我說他
    有受到皮肉傷等語（見本院卷第31頁），故被告與告訴人發
    生碰撞肇事後，已知悉告訴人受傷之事實，要堪認定。
㈤、被告未待警方到場處理，即騎乘機車離去之事實，業據證人
    巫嘉祥於警詢、偵訊及本院審理時一致證稱：發生車禍後，
    我們將機車牽至旁邊的全家便利超商，我詢問被告為何從後
    面撞我，被告則稱他是直行車、我轉彎車應該讓他，我們就
    在那裡爭執肇責約10至15分鐘左右；因為被告要求我賠他醫
    藥費新臺幣（下同）1000元，但是我不願意，所以我就向被
    告表示我要請警察來釐清肇責，被告一開始說好，然而等我
    開始打電話報警時，被告就突然騎乘他的機車離開，我沒有
    同意被告可以離開，被告也沒有留下任何聯絡資料等語（見
    偵卷第21至24頁、第95至98頁、本院卷第53至59頁）。考量
    證人巫嘉祥於本院審理時經具結擔保其證言之可信性，且於
    偵查中已與被告達成調解並受償完畢（詳下述），堪認證人
    巫嘉祥當無甘冒偽證刑責，或刻意羅織虛構情節誣陷被告之
    可能，是證人巫嘉祥前揭證述情節，具高度可信性，應堪採
    信。
㈥、綜上，被告無駕駛執照，仍執意騎乘機車上路，且未注意車
    前狀況，並隨時採取必要之安全措施，與告訴人發生車禍，
    在知悉告訴人受傷後，未對告訴人採取救護或其他必要措施
    或待警方到場處理，即趁告訴人打電話報警之際，逕自騎乘
    機車逃離現場等情，至為明確。
㈦、綜上所述，被告上開辯稱，應係臨訟卸責之詞，不足採信。
    從而，本案事證已臻明確，被告上開肇事逃逸犯行，洵堪認
    定，應予依法論科。
三、論罪科刑：　　　
㈠、按行為後法律有變更者，適用行為時之法律，但行為後之法 
    律有利於行為人者，適用最有利於行為人之法律，刑法第2
    條第1項定有明文。本案被告行為後，刑法第185條之4業於1
    10年5月28日修正公布，並於同年月30日生效。修正前刑法
    第185條之4規定：「駕駛動力交通工具肇事，致人死傷而逃
    逸者，處1年以上7年以下有期徒刑」；修正後第1項規定：
    「駕駛動力交通工具發生交通事故，致人傷害而逃逸者，處
    6月以上5年以下有期徒刑；致人於死或重傷而逃逸者，處1
    年以上7年以下有期徒刑」。依該條修正理由所示，新法以
    「發生交通事故」取代舊法「肇事」之用語，係欲將行為人
    駕駛動力交通工具發生交通事故致人死傷係無過失，其逃逸
    者，亦納入本條處罰範圍，以與修法前司法院釋字第777號
    解釋意旨認為非因駕駛人之故意或過失所致事故即不符「肇
    事」要件之情形，有所區別。本案被告有未注意車前狀況並
    隨時保持必要之安全措施之過失情節，無論依修正前、後之
    刑法第185條之4規定均成立犯罪，自應為新舊法之比較。再
    對照修正前、後之上開規定，關於行為人駕駛動力交通工具
    發生交通事故，致人傷害而逃逸者，修正後之法定刑為6月
    以上5年以下有期徒刑，較修正前之1年以上7年以下有期徒
    刑為輕。經比較新舊法之結果，修正後刑法第185條之4第1
    項前段規定較有利於被告，依刑法第2條第1項但書之規定，
    自應適用修正後刑法第185條之4第1項前段規定論處。
㈡、核被告所為，係犯修正後刑法第185條之4第1項前段之駕駛動
    力交通工具發生交通事故致人傷害而逃逸罪。被告就本案交
    通事故之發生有未注意車前狀況並隨時保持必要之安全措施
    之過失，自無修正後刑法第185條之4第2項減免其刑規定之
    適用。爰審酌被告駕駛機車發生交通事故致人受傷，竟未對
    傷者施以必要之救助，亦未待警方到場處理，即逕行離去，
    不僅影響告訴人即時獲得救護之權利，亦危害公共交通安全
    ，惟本案事故情節並不嚴重，告訴人所受傷勢尚屬輕微，並
    考量被告犯後已與告訴人達成調解，並依約賠償5000元予告
    訴人，有臺中市太平區調解委員會調解書附卷可參（見本院
    卷第37頁），暨被告於本院審理時所自述之學歷、職業、家
    庭生活狀況等一切情狀，量處如主文所示之刑，並諭知易科
    罰金之折算標準。
四、被告前未曾因故意犯罪受有期徒刑以上刑之宣告，有臺灣高
    等法院被告前案紀錄表附卷為憑，考量被告因一時緊張失慮
    ，而犯駕駛動力交通工具發生交通事故致人傷害而逃逸罪，
    惟告訴人所受傷勢輕微，犯罪情節非重，且被告已與告訴人
    達成調解及賠償告訴人所受損害，本院認被告經此偵審程序
    及刑之宣告，並命其參加法治教育，以使被告對自身行為有
    所警惕，並重建其正確法治觀念，當能促其自我約制而無再
    犯之虞，故本案所宣告之刑，以暫不執行為適當，爰予宣告
    緩刑2年，並依刑法第74條第2項第8款規定，命被告應參加
    法治教育3場次，暨依刑法第93條第1項第2款規定，諭知被
    告於緩刑期間付保護管束，期使被告於法治教育過程及保護
    管束期間，確切明瞭其行為所造成之社會危害，培養正確法
    治觀念，用啟自新。
據上論斷，應依刑事訴訟法第299條第1項前段，刑法第2條第1項
但書、第185條之4第1項前段（修正後）、第41條第1項前段、第
74條第1項第1款、第2項第8款、第93條第1項第2款，判決如主文
。
本案經檢察官陳振義提起公訴，經檢察官羅秀蓮到庭執行職務。
中    華    民    國    110    年    12   月    15    日
                  刑事第三庭   審判長法 官  劉麗瑛
                                     法 官  蔡宗儒
                                     法 官  簡志宇
以上正本證明與原本無異。
如不服本判決應於收受送達後20日內向本院提出上訴書狀，並應
敘述具體理由；其未敘述上訴之理由者，應於上訴期間屆滿後20
日內向本院補提理由書（均須按他造當事人之人數附繕本）「切
勿逕送上級法院」。
告訴人或被害人如不服判決，應備理由具狀向檢察官請求上訴，
上訴期間之計算，以檢察官收受判決正本之日起算。
                                     書記官 林勝彥
中　　華　　民　　國　　110 　年　　12　　月　　15　　日
附錄本案論罪法條：
刑法第185條之4：
駕駛動力交通工具發生交通事故，致人傷害而逃逸者，處6月以
上5年以下有期徒刑；致人於死或重傷而逃逸者，處1年以上7年
以下有期徒刑。
犯前項之罪，駕駛人於發生交通事故致人死傷係無過失者，減輕
或免除其刑。